【裁判字號】    92,訴,798
【裁判日期】    920430
【裁判案由】    毒品危害防制條例
【裁判全文】
臺灣高雄地方法院刑事判決                          九十二年度訴字第七九八號
    公  訴  人  臺灣高雄地方法院檢察署檢察官
    被      告  甲○○
右列被告因違反毒品危害防制條例案件，經檢察官提起公訴（九十一年度偵字第
號），本院判決如左：
    主  文
甲○○施用第一級毒品，處有期徒刑陸月，如易科罰金，以參佰元折算壹日；又持有
第二級毒品，處有期徒刑參月，如易科罰金，以參佰元折算壹日，扣案第二級毒品安
非他命壹包（驗前毛重零點陸公克、驗後毛重零點伍公克），沒收銷燬之；應執行有
期徒刑捌月，如易科罰金，以參佰元折算壹日。扣案第二級毒品安非他命壹包（驗前
毛重零點陸公克、驗後毛重零點伍公克），沒收銷燬之。
    事  實
一、甲○○前因施用毒品案件，經本院以八十八年度毒聲字第八七七四號以觀察、勒
    戒後，認無繼續施用毒品之傾向，業經台灣高雄地方法院檢察署檢察官於民國八
    十九年一月七日，以八十八年度毒偵字第一九五五號為不起訴處分。詎其仍不知
    戒除施用毒品之惡習，明知海洛因及安非他命業經公告列為毒品危害防制條例第
    二條第二項第一、二級毒品，不得非法持有、施用，仍於九十一年十一月十日二
    十三時三十分許前之某時，非法持有第二級毒品安非他命一包（驗後毛重零點六
    公克、驗後毛重零點五公克）；復另行起意，並基於施用第一級毒品海洛因之犯
    意，於九十一年十一月十日上午某時，在高雄市○○區○○街十一巷二號二樓住
    處施用第一級毒品海洛因乙次。嗣於九十一年十一月十日二十三時三十分許，在
    高雄市○○區○○路與南台路口為警查獲，並扣得前開第二級毒品安非他命一包
    ，經本院九十一年度毒聲字第七七九一號裁定送臺灣高雄看守所附設勒戒處所觀
    察、勒戒後，認有繼續施用毒品之傾向，並經本院以九十二年度毒聲字第八七二
    號裁定令入戒治處所施以強制戒治中。
二、案經高雄市政府警察局移送臺灣高雄地方法院檢察署檢察官偵查起訴。
    理  由
一、訊據被告對於右開時、地施用海洛因之犯行雖坦承不諱，惟矢口否認持有安非他
    命之犯行，並辯稱：「：：：我當日是與一位朋友（綽號：大茫）在建國路，因
    為我要載他去買車票，我不知道他放壹包安非他命在我的機車置物箱，是警員自
    己打開車廂發現的，我不知道有該包安非他命，我被捉到的時候，『大茫』剛好
    去買車票，之後也就沒有回來。警訊筆錄承認我有施用安非他命，是警員叫我承
    認，我才可以趕快交保回去。該包安非他命不是我的」云云（見本院九十二年四
    月十日訊問筆錄）。經查：
  (一)警方於九十一年十一月十日二十三時三十分許，在高雄市○○區○○路與南台路
    口盤查被告時，查獲被告主動持有第二級毒品安非他命一包等情，業據證人黃弘
    昇即當日查獲員警於本院審理時證述：「（當日查獲的情形？）當日我與小隊長
    一起巡邏，在建國路與南台路口發現被告，他本來在打公用電話，我注意到他看
    到我們時，神情緊張，我們就下車盤查他的身分，為了自身安全，我就輕拍他的
    口袋，當時我們還沒有懷疑到他有涉及任何不法行為，而且無線電也沒有回報被
    告的前科，此時被告就從他的身上口袋拿出壹包東西，告訴我們他身上有這個東
    西，我們一看就知道這是安非他命，被告拿出的東西，應該就是要自首」等語（
    見本院九十二年四月十日訊問筆錄）綦詳，並有晶體一包扣案可資佐證，又該包
    晶體送請高雄醫學大學附設中和紀念醫院鑑驗結果，含有第二級毒品安非他命成
    分等情，此有該院九十二年四月八日報告編號九二０四─一號檢驗報告一份在卷
    可憑。雖被告否認該包安非他命為其所持有，然查，依證人黃弘昇之證詞，被告
    當日係主動拿出第二級毒品安非他命一包交予員警，其豈會不知該包晶體係毒品
    ？故此，被告於警訊中自白該包安非他命為其所有，方為事實，是以被告於九十
    一年十一月一日二十三時三十分許前某時，持有第二級毒品安非他命之犯行，罪
    證明確，犯行堪以認定。
  (二)又被告於九十一年十一月十日，在高雄市○○區○○街十一巷二號二樓其住處內
    ，施用海洛因，嗣於同日二十三時三十分許為警在高雄市○○區○○路與南台路
    口查獲等情，業據被告於本院審理陳述綦詳。又被告為警查獲後，在警訊中採取
    之尿液送請高雄市政府衛生局檢驗結果，呈嗎啡陽性反應，此有該局九十一年十
    一月十五日高衛試煙字第Ｌ─３９號煙毒尿檢驗成績書乙份及尿液採證代碼對照
    表等資料附卷足參。是以被告自白施用海洛因之犯行，與事實相符，堪信為真實
    。
二、又被告前因施用毒品案件，經本院以八十八年度毒聲字第八七七四號以觀察、勒
    戒後，認無繼續施用毒品之傾向，業經台灣高雄地方法院檢察署檢察官於民國八
    十九年一月七日，以八十八年度毒偵字第一九五五號為不起訴處分等情，此有臺
    灣高等法院被告全國前案紀錄表、臺灣高雄地方法院被告院內索引卡紀錄表、台
    灣高雄地方法院檢察署刑案資料查註紀錄表各一份附卷可參，其於不起訴處分確
    定後五年內，再犯本案施用海洛因犯行，事證明確，應依法論罪科刑。
三、按海洛因及安非他命業經公告列為毒品防害防制條例第二條第二項第一、二級毒
    品，不得非法持有、施用。次按犯毒品危害防制條例第十條施用第二級毒品之罪
    者，檢察官應先將被告送勒戒處所觀察、勒戒，經觀察、勒戒後，認有繼續施用
    毒品之傾向者，由檢察官聲請法院裁定令入戒治處所施以強制戒治，強制戒治期
    滿或交付保護管束期滿，應由檢察官為不起訴處分，依此為不起訴處分後，五年
    內再犯第十條施用第一級毒品之罪，應由檢察官聲請法院裁定先令入戒治處所施
    以強制戒治，並應依通常訴訟程序予以起訴論罪科刑，此觀諸毒品危害防制條例
    第二十三條第二項規定自明。被告前既已因施用毒品案件，經送勒戒處所觀察、
    勒戒後，認無繼續施用毒品傾向，經檢察官不起訴處分在案，仍於五年內再犯本
    案施用第一級毒品犯行，核被告所為，係犯毒品危害防制條例第十條第一項施用
    第一級毒品罪；另被告持有第二級毒品犯行，係犯同條例第十一條第二項持有第
    一級毒品罪。被告所犯上開二罪名，犯意各別，行為互異，應分論併罰。又被告
    持有第一級毒品後之施用行為，其持有之低度行為為施用之高度行為所吸收，故
    不另論其持有第一級毒品罪。另公訴人雖認被告係犯毒品危害防制條例第十條第
    二項施用第二級毒品罪，然被告除於警訊中供認其有施用安非他命外，於本院審
    理中否認其有施用安非他命之犯行，而被告為警查獲後，在警訊中採取之尿液，
    經送請檢驗結果，未呈安非他命陽性反應，此有前開高雄市政府衛生局煙毒尿液
    檢驗成績書附卷足參，雖警方在被告身上查獲安非他命一包，惟至多僅能證明被
    告持有安非他命之犯行，惟公訴人起訴之施用安非他命犯行與本院認定被告持有
    安非他命犯行，惟其持有安非他命之基本社會事實相同，本院自得依法變更起訴
    法條。爰審酌被告於不訴處分確定後五年內，仍未戒絕毒品，再犯施用第一級毒
    品犯行，顯見其戒毒悔改意志不堅，念其施用毒品乃自戕一己之身體健康，未危
    害他人，被告坦承此部分犯行，及被告非法持有第二級毒品，於本院審理中仍飾
    詞否認此部分犯行等一切情狀，分別量處如主文所示之刑，及諭知易科罰金之折
    算標準，並定其應執行刑，及諭知易科罰金之折算標準。至扣案安非他命一包（
    驗前毛重零點六公克、驗後毛重零點五公克），係毒品，應依毒品危害防制條例
    第十八條第一項前段規定，宣告沒收銷燬之。至鑑驗耗用之安非他命因已滅失，
    爰不為沒收併銷燬之諭知。
三、至公訴人認被告自九十一年十月份起至同年月九日止，有連續施用第一級毒品海
    洛因多次之犯行，此為被告所堅詞否認，被告雖於偵查中自陳：「（何時開始施
    用毒品。）是九十一年十月份左右施用，海洛因二、三次，最後一次是九十一年
    十一月十日在住處施用：：：」等語（見九十二年一月十七日偵訊筆錄），然於
    本院調查時陳稱：「：：：我只有施用海洛因一次，就是被警查獲的當次。我是
    當日早上施用的」（見本院九十二年四月十日訊問筆錄），則公訴人認被告自九
    十一年十月份起至同年十一月九日止，有多次施用毒品之犯行，除被告偵查中之
    自白外，並無其他積極證據足資證明，被告此部份犯罪尚屬不能證明，惟此部份
    與檢察官起訴成罪部分有連續犯之裁判上一罪關係，爰不另為無罪之諭知，附此
    敘明。
四、雖依證人黃弘昇之證詞，被告查獲當日係主動提供前開第二級毒品安非他命一包
    等情，然被告於偵訊及本院審理時均否認該包毒品為伊所有，是被告顯無就此部
    分有接受裁判之意，是難認被告所為符合刑法自首之要件，併此指明。
據上論斷，應依刑事訴訟法第二百九十九條第一項前段、第三百條，毒品危害防制條
例第十條第一項、第十一條第二項、第二十三條第二項、第十八條第一項前段，刑法
第十一條、第四十一條第一項、第五十一條第五款，罰金罰鍰提高標準條例第二條判
決如主文。
本院經檢察官陳永豐到庭執行職務。
中      華      民      國    九十二    年      四      月     三十     日
                                     臺灣高雄地方法院刑事第五庭
                                         審判長法  官    陳淑卿
                                               法  官    林家賢
                                               法  官    張茹棻
右正本證明與原本無異。
如不服本判決，應於判決送達後十日內，向本院提出上訴狀。
                                               書記官    李忠霖
中     華      民      國    九十二    年      四      月     三十     日
附錄本判決論罪之法條：
毒品危害防制條例第十條第一項
施用第一級毒品者，處六月以上五年以下有期徒刑。
毒品危害防制條例第十一條第二項
持有第二級毒品者，處二年以下有期徒刑、拘役或新台幣三萬元以下罰金。


司法院資訊處製作；財團法人民間司法改革基金會備份。
